臺灣花蓮地方法院刑事判決　　　　　　　 94年度易字第126號
公　訴　人　臺灣花蓮地方法院檢察署檢察官
被　　　告　甲○○
被　　　告　乙○○
被　　　告　丙○○
被　　　告　辛○○
被　　　告　癸○○
上列被告等因竊盜案件，經檢察官提起公訴（九十四年度偵字第
一三八九號），本院判決如下：
    主  文
甲○○、乙○○、丙○○、辛○○、癸○○均無罪
    理  由
一、公訴意旨略以：被告甲○○、乙○○、丙○○、辛○○、癸○○基於共同之犯意聯絡，意圖為自己不法之所有，於民國
    九十三年七月十五日九時三十分許，在花蓮市○○○路二七
    號處，結夥竊取告訴人戊○○所有之床頭櫃六個、大理石桌
    一個、吊燈六個、電視櫃三個等物，得手後將若干贓物置於
    車牌號碼Ｕ九—九一七二號貨車上將運送離去時，為告訴人
    戊○○發覺報警當場查獲，因認被告五人均涉犯刑法第三百
    二十一條第一項第四款結夥三人竊盜罪嫌云云。
二、按犯罪事實應依證據認定之，無證據不得認定犯罪事實；又
    不能證明被告犯罪者，應諭知無罪之判決，刑事訴訟法第一
    百五十四條第二項、第三百零一條第一項分別定有明文。再
    所謂認定犯罪事實之證據，係指足以認定被告確有犯罪行為
    之積極證據而言，苟未能發現相當證據，或證據不足為不利
    於被告事實之認定時，即應為有利於被告之認定，更不必有
    何有利之證據，亦不能以推測或擬制之方法，以為裁判基礎
    （最高法院二十九年上字第三一０五號、四十年臺上字第八
    六號、五十六年度臺上字第八０七號判例意旨參照）。又竊
    盜罪係以意圖為自己或第三人不法之所有為其構成要件，此
    觀刑法第三百二十條第一項規定自明。
三、公訴人認被告甲○○、乙○○、丙○○、辛○○、癸○○五
    人涉有竊盜之罪嫌，無非係以告訴人戊○○於警詢之指述、
    代保管領據乙紙、現場照片十八幀及被告等人所搬運之物品
    均為堪用之物，為其所憑之論據。訊據被告五人固不否認於
    前揭時間、地點搬運電視櫃等物，然均堅決否認有何竊盜犯
    行，被告乙○○辯稱：伊於九十三年七月十四日下午四時許
    在花蓮縣吉安鄉太昌附近碰到同樣從事清潔工作之朋友壬○○，聽其提到在花蓮市○○○路二十七號之房屋內有些破舊
    的東西不要了，可以去撿拾，伊遂於隔日早上聯絡伊之兄嫂
    及員工即被告丙○○、甲○○、辛○○及癸○○共同至現場
    欲撿拾廢棄之物品。被告甲○○、丙○○均辯稱：被告丙○○之妹妹即被告乙○○於九十三年七月十五日早上打電話告
    知在花蓮市○○○路二十七號房屋有廢棄家具可撿拾，叫伊
    等一起去該處撿拾，伊等才會前往該處撿拾廢棄家具。被告
    癸○○、辛○○均辯稱：伊等係受雇於被告乙○○開設之清
    潔公司，當天早上上班時間接到被告乙○○指示至花蓮市○○○路附近搬運物品，伊等方前往該處搬運物品，實無竊盜
    之意思云云，經查：
（一）被告乙○○於九十三年七月十五日上午八時許，前往花蓮
      市○○○路二七號房屋查看後，遂打電話通知其兄嫂及員
      工即被告甲○○、丙○○、辛○○及癸○○共同前往該處
      ，將放置於前址之床頭櫃六個、大理石桌一個、吊燈六個
      、電視櫃三個等物，搬上被告乙○○為實際負責人之鈺雲
      企業社所有車牌號碼Ｕ九—九一七二號貨車上欲運送回去
      使用等情，為被告甲○○、乙○○、丙○○、辛○○、癸○○分別於警詢及本院審理中所是認，經核與告訴人戊○○於警詢中之指述相符，並有現場照片十八幀在卷可佐，
      堪信其為真實，然是否足據之認定被告五人有為自己或第
      三人不法所有之意圖，尚有疑慮。
（二）花蓮縣花蓮市○○○路二七號房屋原為告訴人父親丁○○
      所有，嗣因債務糾紛，經債權人依法聲請本院拍賣該房屋
      ，並於九十二年三月十日由債權人花蓮第二信用合作社（
      以下簡稱花蓮二信）承受上開房屋，並經本院訂九十三年
      四月一日執行點交，債務人丁○○並承諾將於十五日內搬
      空房屋內其所有之物品，如未處理部分，視同廢棄物；嗣
      於同年四月十六日本院再執行點交時，債務人丁○○稱：
      現場已搬空，剩下一些大理石需請人來搬等語，本院遂於
      該日執行點交完畢，有本院九十一年度執字第七六三號清
      償債務案件九十三年四月一日、四月十六日執行筆錄各一
      份在卷可查。嗣於前開點交日後一個星期，花蓮二信乃雇
      用工人將債務人丁○○所要之大理石桌集中搬運至該屋一
      樓，再由債務人丁○○將該大理石桌搬離一情，亦據證人
      即前開清償債務案件花蓮二信之訴訟代理人庚○○及證人
      即搬運工人壬○○於本院審理中證述綦詳，證人丁○○亦
      證稱：伊與花蓮二信有口頭上約定在花蓮二信接管上開房
      屋後一個月內，沒有搬走之物品均視同廢棄物等語，堪認
      前開房屋內之物品，除業經債務人丁○○所搬走之大理石
      桌外，於九十三年五月十六日後，所有遺留於該處之物品
      應已經債務人丁○○捨棄所有權而屬廢棄物。
（三）本案被告五人所搬運之床頭櫃等物，客觀上觀之固屬堪用
      之物，然證人壬○○於本院審理中證稱：伊曾受花蓮二信
      委託將花蓮市○○○路二十七號房屋內之大理石桌等物集
      中於一樓待債務人前往搬運，並聽聞花蓮二信職員表示該
      房屋內其餘物品都是不要的，伊於九十三年七月十四日下
      午四時許，在花蓮縣吉安鄉太昌地區碰到被告乙○○正在
      撿現場拆取下來之木頭，伊遂告知在前開地址之房屋內有
      些廢棄的家具不要了，可以前往撿拾等語，堪信被告江貴
      雲辯稱係因證人壬○○告知該處物品為他人不要之物，才
      前往撿拾等語為真實，另查花蓮縣國聯五路二十七號之房
      屋並無大門，且業經拆除內部裝潢而十分雜亂，地上堆置
      大量已拆除之電線、木板等廢棄物，而被告五人搬運之床
      頭櫃、電視櫃等物已蒙上大量灰塵，或有受損或有雨淋後
      生霉之情形，有現場照片十八幀附卷可稽，衡以該屋內之
      物品確經所有權人丁○○捨棄所有權而屬廢棄物，已如前
      述，足令人相信該房屋內之物品確為他人所丟棄不用之物
      ，故被告五人因確信該屋內之物品為廢棄物而前往搬運床
      頭櫃、電視櫃等物，實難認其有為自己或第三人不法所有
      之意圖。
（四）被告辛○○、癸○○係受雇於被告乙○○所經營之鈺雲企
      業社，平日均聽從被告乙○○之指示，工作內容除擔任清
      潔工作及載運廢棄物外，也需要搬運物品，案發當日係被
      告乙○○於上班時間，指示被告辛○○及癸○○前往花蓮
      市○○○路二十七號載運廢棄家具，渠等並不知為何前往
      該處搬運物品，且被告乙○○除應給付之薪資外，並未因
      渠等前往該處搬運物品而額外支付費用予二人，亦未約定
      將搬運之物品分予二人等情，業為證人乙○○於本院審理
      中證述綦詳，可知被告辛○○、癸○○於案發時係誤以為
      現場均為廢棄之家具，且依老闆即被告乙○○之指示而從
      事屬其工作內容之搬運工作，自亦不得認定被告辛○○及
      癸○○有何為自己或第三人不法所有之意圖。
（五）綜上所述，公訴人據以起訴被告五人之證據僅足證明被告
      五人有搬運床頭櫃等物之行為，然尚不足以證明其等有為
      自己或第三人不法所有之意圖，此外，復查無其他積極證
      據足資證明被告五人確有竊盜罪之犯行，本件不能證明被
      告五人犯罪，揆諸首揭法條及判例意旨，爰均為被告五人
      無罪之諭知。
據上論斷，應依刑事訴訟法第三百零一條第一項之規定，判決如
主文。
本案經檢察官己○○到庭執行職務。
中  華  民  國  九十四    年      八    月   二十三    日
                        臺灣花蓮地方法院刑事第二庭
                            審判長法官  鄭  培  麗
                                  法官  陳  世  博
                                  法官  俞  秀  美
以上正本證明與原本無異。
如對本判決不服，應於送達後十日內，向本院提出上訴狀。（應
抄附繕本）告訴人或被害人如對於本判決不服者，應具備理由請
求檢察官上訴，其上訴期間之計算係以檢察官收受判決正本之日
期為準。
　　　　　　　　　　　　　　書記官
中  華  民  國  九十四    年      八   月     二十三   日
